---
title: 22. Verbs
aliases: 22. Verbs
date: 2023-03-29
time: 10:30
tags: verb, russian
---


# Infinitive

- Infinitives end in -ть, -сть, -чь, -сти, -зть, -зти
    - `Я всегда буду вам помогать`
    - *I will always help you*
- The infinitive is used in sentences with meaning of
    - `должен` (supposition / should)
        - `Он должен приехать завтра`
        - *He should come tomorrow*
    - `нужно / надо` *(obligation, need)*
        - `Мне нужно работать`
        - *I need to work*
    - `можно` *(permission, can)*
        - `Можно поехать на метро`
        - You can go by subway
    - `нельзя` *(prohibition, it's forbidden)*
        - `здесь нельзя ставить машину`
        - *You cannot park your car here*
- The infinitive is used with the `o` forms in phrases like
    - `Трудно водить машину в москве`
    - *It's difficult to drive a car in Moscow*

# The Aspect

- Action expressed by verb may be viewed from different stand points: completion, frequency, action in progress, statement of fact, etc
- Aspect is manifested thru prefixes or suffixes and not thru endings as tenses do. Practically each verb belongs to either Imperfective or Perfective aspect
- Most verbs go in pairs of Imperfective and Perfective verbs
    - Imperfective: `делать` *(to do)*
        - Past Tense → Present Tense → Future Tense
    - Perfective: `сделать` *(to have something done)*
        - Past Tense → Future Tense

## The Present Tense of the Verbs

- Only Imperfective can be used in Present Tense
- Verbs conjugate for person and number fall into `-st` and `-nd` conjugations
- Present tense stem:
    - `знать → зна-`
    - `говорить → говор-`

### -st conjugation, regular formation

- Many Russian 1-st conjugation verbs are conjugated on pattern of `знать`
- The 1-st conjugation (`e` conjugation) comprises the verbs ending in `-ать, -ять, -еть, -овать, -евать, -нуть, -ти, -чь`
- Present tense endings are as follows

```start-multi-column
ID: ID_59c0
Number of Columns: 2
Largest Column: standard
shadow: off
border: off
```


- Singular
    - Я: -у after consonants, -ю after vowels
        - `я знаю`
    - ты: -ешь / -ёшь
        - `ты знаешь`
    - он, она: -ет / -ёт
        - `он, она знает`

--- column-end ---


- Plural
    - мы: -ем / -ём
        - `мы знаем`
    - вы: -ете / -ёте
        - `вы знаете`
    - они: -ут after consonants, -ют after vowels
        - `они знают`

=== end-multi-column


## -nd conjugation, regular formation

- Many Russian 2-nd conjugation verbs are conjugated on pattern of `говорить`
- The 2-nd conjugation comprises vrebs ending in `-ить`
- Present tense endings as follows

```start-multi-column
ID: ID_3rfo
Number of Columns: 2
Largest Column: standard
shadow: off
border: off
```


- Singular
    - Я: -у after г, к, ж, ч, ш, щ. -ю in other cases
        - `Я вижу`
    - ты: -ишь
        - `ты видишь`
    - он, она: -ит
        - `он видит`

--- column-end ---


- Plural
    - мы: -им
        - `Мы видим`
    - вы: -ите
        - `Вы видите`
    - они: -ат after г, к, ж, ч, ш, щ. -ят in other cases
        - `Они видят`

=== end-multi-column



## Irregular 1-st conjugation

### Dropping of some parts of the infinitive


```start-multi-column
ID: ID_a9f7
Number of Columns: 2
Largest Column: standard
shadow: off
border: off
```


- Verbs in `-авать`
    - `давать` *(to give)*, `-ва-` is dropped. The stem is `-да`
        - `Я даю`
        - `Ты даёшь`
        - `Он даёт`
        - `Мы даём`
        - `Вы даёте`
        - `Они дают`
    - Others include:
        - `узнавать` *(to recognize)*
        - `вставать` *(to get up)*

--- column-end ---

- Verbs in `-овать / -евать`
    - `голосовать` *(to vote)*, `-ова-` is dropped, `-у-` is added
        - `Я голосую`
        - `Ты голосуешь`
        - `Он голосует`
        - `Мы голосуем`
        - `Вы голосуете`
        - `Они голосуют`
    - Others include:
        - `требовать` *(to demand)*

=== end-multi-column


### Changing the stem vowel


```start-multi-column
ID: ID_puwu
Number of Columns: 2
Largest Column: standard
shadow: off
border: off
```


- `петь` *(to sing)*
    - `я пою`
    - `ты поёшь`
    - `он поёт`
    - `мы поём`
    - `вы поёте`
    - `они поют`

--- column-end ---


- `брать` *(to take)*
    - `я беру`
    - `ты берёшь`
    - `он берёт`
    - `мы берём`
    - `вы берёто`
    - `они берут`

=== end-multi-column


```start-multi-column
ID: ID_maka
Number of Columns: 3
Largest Column: standard
shadow: off
border: off
```

- `-в` appears in conjugation
    - `жить` *(to live)*
        - `я живу`
        - `ты живёшь`
        - `он живёт`
        - `мы живём`
        - `вы живёте`
        - `они живут`

--- column-end ---

- Verbs in -ить
    - `пить` *(to drink)*
        - `я пью`
        - `ты пьёшь`
        - `он пьёт`
        - `мы пьём`
        - `вы пьёте`
        - `они пют`

--- column-end ---

- Verbs in -ыть
    - `мыть` *(to wash)*
        - `я мою`
        - `ты моешь`
        - `он моет`
        - `мы моем`
        - `вы моете`
        - `они моют`

=== end-multi-column


```start-multi-column
ID: ID_aio2
Number of Columns: 3
Largest Column: standard
shadow: off
border: off
```


- Verbs in `-ать` with consonant interchange
    - `писать` *(to write, с/ш interchange)*
        - `я пишу`
        - `ты пишешь`
        - `он пишет`
        - `мы пишем`
        - `вы пишете`
        - `они пишут`

--- column-end ---


- `-ти` verbs
    - `идти` *(to go)*
        - `я иду`
        - `ты идёшь`
        - `он идёт`
        - `мы идём`
        - `вы идёте`
        - `они идут`

--- column-end ---

- Verbs in -ать like
    - `хдать` *(to wait)*
        - `я хду`
        - `ты хдёшь`
        - `он хдёт`
        - `мы хдём`
        - `вы хдёте`
        - `они хдут`

=== end-multi-column


```start-multi-column
ID: ID_b3x4
Number of Columns: 3
Largest Column: standard
shadow: off
border: off
```

- Verbs in `-сть/зть`
    - `класть` *(to place)*
        - `я кладу`
        - `ты кладёшь`
        - `он кладёт`
        - `мы кладём`
        - `вы кладёте`
        - `они кладут`


--- column-end ---


- Verbs in `-чь`
    - `мочь` *(to be able, Ч/Г/Ж interchange)*
        - `я могуу`
        - `ты можешь`
        - `он может`
        - `мы можем`
        - `вы можете`
        - `они могут`


--- column-end ---

        
- `печь` *(to bake, Ч/К interchange)*
    - `я пеку`
    - `ты печёшь`
    - `он печёт`
    - `мы печём`
    - `вы печёте`
    - `они пекут`


=== end-multi-column


## Irregular 2-nd Conjugation

### Regular -ить verbs are conjugated as говорить

- Consonant stem
    - `поминть` *(to remember)*
- Vowel stem
    - `строить` *(to build)*

### Irregular conjugation of и verbs

- the consistent feature of 2nd conjugation is the mutation of the consonant in the 1st person singular verbs ending in `-ить` `-еть`


```start-multi-column
ID: ID_unf4
Number of Columns: 2
Largest Column: standard
shadow: off
border: off
```

- `-л` appears in 1st person singular
    - `любить` *(to love, like)*
        - `я люблю`
        - `ты любишь`
        - `он любит`
        - `мы любим`
        - `вы любите`
        - `они любият`


- `-д/ж` interchange
    - `видеть` *(to see)*
        - `я вижу`
        - `ты видишь`
        - `он видит`
        - `мы видим`
        - `вы видите`
        - `они видят`

--- column-end ---

- `т/ч` interchange
    - `лететь` *(to fly)*
        - `я лечу`
        - `ты летишь`
        - `он летит`
        - `мы летим`
        - `вы летите`
        - `они летят`

        
- `т/ч` interchange
    - `платить` *(to pay)*
        - `я плачу`
        - `ты платишь`
        - `он платит`
        - `мы платим`
        - `вы платите`
        - `они платят`

=== end-multi-column


## Irregular verbs not following any pattern


```start-multi-column
ID: ID_l7zn
Number of Columns: 2
Largest Column: standard
shadow: off
border: off
```



- `хотеть` *(to want)*
    - `я хочу`
    - `ты хочешь`
    - `он хочет`
    - `мы хотим`
    - `вы хотите`
    - `они хотят`
- `есть` *(to eat)*
    - `я ем`
    - `ты ешь`
    - `он ест`
    - `мы едим`
    - `вы едите`
    - `они едят`

--- column-end ---

- `бежать` *(to run)*
    - `я бегу`
    - `ты бежишь`
    - `он бежит`
    - `мы бежим`
    - `вы бежите`
    - `они бегят`
- `быть` *(to be)*
    - Only one form is used, `есть`


=== end-multi-column

